【裁判字號】    98,台上,7130
【裁判日期】    981126
【裁判案由】    違反毒品危害防制條例等罪
【裁判全文】
最高法院刑事判決            九十八年度台上字第七一三０號
上  訴  人  甲○○
選任辯護人  袁烈輝律師
上列上訴人因違反毒品危害防制條例等罪案件，不服台灣高等法
院台中分院中華民國九十八年九月十七日第二審判決〔九十八年
度上訴字第一五一九號，起訴案號：台灣彰化地方法院檢察署九
十七年度偵字第一０五七六號、九十八年度偵字第三六四號（原
判決誤繕為九十七年度他字第一二０四號）〕，提起上訴，本院
判決如下：
    主  文
上訴駁回。
    理  由
按刑事訴訟法第三百七十七條規定：上訴於第三審法院，非以判
決違背法令為理由不得為之；是提起第三審上訴，應以原判決違
背法令為理由，係屬法定要件；如果上訴理由書狀並未依據卷內
訴訟資料具體指摘原判決不適用何種法則或如何適用不當，或所
指摘原判決違法情事顯與法律規定得為第三審上訴理由之違法情
形不相適合時，均應認其上訴為違背法律上之程式，予以駁回。
本件原判決維持第一審分別論處上訴人甲○○販賣第一級毒品罪
刑及轉讓第一級毒品罪刑（均累犯，分別處有期徒刑拾伍年拾月
、有期徒刑壹年陸月，應執行有期徒刑拾柒年），駁回上訴人在
第二審之上訴。已詳敘其認定所憑之證據及認定之理由；自形式
上觀察，原判決並無違背法令之情形。上訴人之上訴意旨略稱：
(一)原判決以證人洪政邦於偵查中之證述及其與上訴人間之電話通
訊監聽譯文，據以認定上訴人有販賣第一級毒品之犯行。但證人
洪政邦於第一審證稱：「毒品係跟綽號『阿平』者購買，『阿平
』是三十多歲人；在偵查中會這樣說是警察叫伊說的，監聽譯文
也是警察叫伊這麼寫的，但警察沒有打伊，只講如不這樣說會很
麻煩」等語，足見證人洪政邦於警詢、偵訊中所為之陳述顯非出
於自由意志，應無證據能力，原判決採為不利上訴人之認定，有
違證據法則；且就洪政邦上開有利上訴人之證述，未說明何以不
足採納，亦有判決理由不備之違法。(二)依上訴人與洪政邦之電話
通訊監聽譯文，洪政邦僅提及「一天」，而洪政邦於第一審證稱
：「『一天』係指找一天去找朋友」等語，又依電話通訊監聽譯
文，上訴人與洪政邦對話中均未提及「購買」、「毒品」等字眼
，且上訴人如有販賣第一級毒品，何以經監聽結果，僅有洪政邦
一人向上訴人購買第一級毒品？原判決採洪政邦偵查中之證述而
認「一天」係指洪政邦要向上訴人買「一千元（指新台幣，下同
）海洛因」，而為不利上訴人之認定，其採證有違證據法則。(三)
本件同案被告葉樹泉（經第一審判刑確定）所犯多次轉讓第一級
毒品罪，經第一審量處有期徒刑八月至一年六月不等，而上訴人
於原審審理即坦承轉讓第一級毒品予沈○○（姓名、年籍詳卷）
一次，原審竟量處有期徒刑一年六月，嚴重失出，且違反比例、
平等原則，其量刑顯有裁量權濫用之違法等語。
惟查：原判決依憑上訴人坦承有與洪政邦為卷內電話通訊監聽譯
文所載之對話，及自白有轉讓第一級毒品予沈○○，證人洪政邦
、沈○○於偵查中之證述，上訴人分別與洪政邦、沈○○之電話
通訊監聽譯文內容等證據，詳為說明上訴人有販賣及轉讓第一級
毒品犯行之認定理由，並就上訴人辯稱其並未販賣第一級毒品予
洪政邦，認非可採，予以指駁，經核俱與卷內資料相符。又證人
洪政邦於偵查中已證稱與上訴人有如電話通訊監聽譯文內容所載
之對話，該三通電話係向上訴人購買第一級毒品海洛因，其中「
一天」係指以一千元購買等語，嗣洪政邦於第一審改稱：「毒品
係跟綽號『阿平』者購買，『阿平』是三十多歲人；在偵查中會
這樣說是警察叫伊說的，監聽譯文也是警察叫伊這麼寫的，但警
察沒有打伊，只講如不這樣說會很麻煩，『一天』係指要找一天
，與上訴人去其找『阿文』」等語，原判決於理由欄已詳為說明
以洪政邦於偵查中之證述與事實相符，其於第一審之證述係屬事
後迴護之詞之取捨理由（原判決正本第四頁至第七頁），經核原
判決此部分之論斷，其採證無悖於證據法則，亦無判決理由不備
之違法。又依洪政邦於第一審之上開證述，其並未稱其偵查中之
證述，係非出於自由意志，原判決採為判決之基礎，於法並無不
合。另上訴人所犯轉讓第一級毒品罪，最輕本刑為有期徒刑一年
以上，原判決以上訴人係累犯，依法加重其刑後，第一審依行為
人之責任基礎，審酌上訴人此部分犯行之犯罪手段、坦承犯行等
一切情狀，而量處有期徒刑一年六月，其量刑尚稱妥適，乃予維
持，經核並無違誤。至第一審共同被告葉樹泉所犯轉讓第一級毒
品罪四罪，因其於偵查及審判中均自白，第一審判決乃依毒品危
害防制條例第十七條第二項規定予以減輕其刑後，再分別量處有
期徒刑八月至一年四月，與上訴人情形不同，自難以此認原判決
關於上訴人轉讓第一級毒品罪之量刑有權利濫用之違法。上訴人
上訴意旨(一)(二)(三)或係就原審採證認事之適法職權行使及原判決已
說明之事項，單純為事實上之爭執，或係徒憑己見，漫事指摘，
並未依據卷內資料具體指摘原判決究係如何違背法令，俱非適法
之第三審上訴理由。綜上，應認上訴人之上訴違背法律上之程式
，予以駁回。
據上論結，應依刑事訴訟法第三百九十五條前段，判決如主文。
中    華    民    國  九十八  年  十一    月  二十六  日
                      最高法院刑事第七庭
                          審判長法官  林  永  茂
                                法官  吳  昆  仁
                                法官  蘇  振  堂
                                法官  蕭  仰  歸
                                法官  林  立  華
      本件正本證明與原本無異
                                      書  記  官
中    華    民    國  九十八  年  十二    月    三    日
                                                      Ｒ


司法院資訊處製作；財團法人民間司法改革基金會備份。
